【裁判字號】    99,訴易,51
【裁判日期】    991130
【裁判案由】    損害賠償
【裁判全文】
臺灣高等法院臺中分院民事判決  99年度訴易字第51號
原        告  李永生
被        告  林慶同
兼訴訟代理人  林慶皇
上列當事人間因被告傷害案件，原告提起刑事附帶民事訴訟，請
求侵權行為損害賠償事件，經本院刑事庭裁定移送（99年度附民
字第85號），本院於民國99年11月16日言詞辯論終結，判決如下
：
    主  文
被告應連帶給付原告新臺幣陸萬元。
    事實及理由
一、原告於本院刑事庭提起附帶民事訴訟，請求被告給付新台幣
    （下同）159,500元，嗣將訴之聲明減縮為151,000元，依民
    事訴訟法第255條第1項第3款規定，自應予准許。
二、原告起訴主張：
    被告林慶皇與其胞弟被告林慶同偕同訴外人陳秀全於民國（
    下同）98年4月5日18時30分許，至臺中縣大里市○○街36巷
    10 號4樓原告住處欲找原告理論，因原告尚未返家，原告之
    父李倫才乃開門讓渠等3人進入屋內等候，俟原告於同日18
    時50分許返回上址住處後，即要求被告林慶皇等人離開並與
    被告林慶皇起口角，詎被告林慶皇及被告林慶同竟共同基於
    普通傷害之犯意聯絡，由被告林慶同勒住原告脖子並出手毆
    打原告，復由被告林慶皇徒手毆打並踹原告，而共同毆打原
    告之頭、胸等身體部位，致原告受有頭部損傷、胸壁挫傷及
    右臉部挫傷等傷害。被告等上開犯情，業經臺灣臺中地方法
    院98年度易字第3663號及本院99年度上易字第506號判決有
    罪在案。爰依民法侵權行為法律關係，提起本件附帶民事訴
    訟，請求被告等應連帶賠償原告工作損失51,000元及精神上
    慰撫金10萬元，共計151,000元。並聲明：被告應連帶給付
    原告新台幣151,000元。
三、被告則以：被告二人並無毆打原告，並聲明：原告之訴駁回
    。
四、兩造經本院整理及簡化爭點，並告知爭點整理協議與爭點整
    理結果效力之不同後，同意成立爭點整理協議如下：
  (一)兩造不爭之事項：
  (1)被告林慶皇與原告原為舊識，被告林慶皇曾於98年4月5日14
    時許在中興大學附近工地因故與原告發生爭執，進而互毆，
    致雙方均受有傷害。嗣被告二人偕同陳秀全於同日18時30分
    許，至臺中縣大里市○○街三六巷十號四樓原告住處欲找原
    告理論，因原告尚未返家，原告之父李倫才乃開門讓渠等三
    人進入屋內等候，俟原告於同日18時50分許返回上址住處後
    ，即要求被告林慶皇等人離開並與林慶皇再起口角。
  (2)原告高中畢業，從事建築貼壁磚工作，每日薪資2,300元，
    每月約工作25天，平均每月收入約55,000元左右；被告林慶
    皇國中畢業，從事貼地磚工作，每月收入約3、4萬元左右；
    被告林慶同高中畢業，從事車床工作。
  (3)依本院調取之財產資料，原告並無不動產或動產，被告林慶
    皇有房屋及土地各一筆，被告林慶同有汽車一輛。
  (二)兩造爭執之事項：
  (1)被告二人對於原告有無前揭侵權行為？
  (2)若被告對原告有前揭侵權行為，原告得請求被告連帶給付之
    損害賠償金額為何？
  (三)兩造不再提出其他爭點。
五、本院得心證之理由：
  (一)原告主張被告二人於前揭時地共同毆打伊，致伊受有前揭傷
    害等事實，雖為被告二人所否認，惟查：
  (1)原告於98年4月5日14時，在中興大學附近工地先與被告林慶
    皇發生爭執互毆，致被告林慶皇及原告均受有傷害等情，業
    為兩造所不爭，且有被告林慶皇提出之診斷證明書一紙附於
    警訊卷內可稽（見警訊卷第16頁）。又被告林慶同於98年4
    月7日刑事案件警訊時供稱：因被告林慶皇遭原告毆打成傷
    ，故被告林慶皇說要到原告家裡把事情講清楚，渠等才會去
    原告家等語（見警訊卷第9頁），且訴外人刑事案件在場之
    證人陳秀全於98年4月6日警詢時亦證稱：因被告林慶皇與原
    告在其所工作之工地打架，其即與被告二人一起至原告家要
    與原告談「和解」的事等語（見警訊卷第12頁），本院審之
    被告林慶同、證人陳秀全二人前揭證詞，認渠等係因被告林
    慶皇與原告在工地發生互毆事件，致被告林慶皇受傷，才前
    往原告家中理論。被告二人嗣於刑事案件一審審理時雖改稱
    ：當日係訴外人陳秀全要找原告對帳，渠三人才前往原告家
    中云云。惟本院審酌：訴外人陳秀全若欲與原告會帳，衡情
    應會事先與原告聯繫，豈會未經聯繫即前往原告家中？又訴
    外人陳秀全欲與原告會帳，顯與被告林慶皇無關，而被告林
    慶皇甫於當日下午與原告發生互毆，衡情被告林慶皇當無再
    隨同訴外人陳秀全前往原告家中會帳之理，故被告二人前揭
    辯詞，顯屬迴避之詞，不足採信。
  (2)又證人即原告之父李倫才於警詢、刑事一審審理時證稱被告
    二人於原告返家後，將原告拉至家門外毆打等情，核與證人
    李永剛於原審審理時均證述毆打情節大致相符，並有原告提
    出之診斷證明書（見警訊卷第15頁）及仁愛醫療財團法人大
    里仁愛醫院檢送之病歷影本（見刑案一審卷第28至37頁）在
    卷可憑，本院審酌證人李倫才、李永剛前揭證詞，並參之證
    人陳秀全、被告林慶皇於刑事案件一審審理時亦證稱：當日
    原告返家後確有大小聲並有與林慶皇發生口角等情，復審酌
    案發當時，被告林慶皇確實因當日下午與原告發生互毆成傷
    ，被告二人及訴外人陳秀全始前往原告家中理論等情，認原
    告主張被告二人共同毆打伊，致伊受有前揭傷害等情，應堪
    認定。被告二人於本院仍否認有共同毆打原告之行為云云，
    不足採信。
  (二)按因故意或過失，不法侵害他人之權利者，負損害賠償責
    任；不法侵害他人之身體或健康者，對於被害人因此喪失或
    減少勞動能力或增加生活上之需要時，應負損害賠償責任；
    不法侵害他人之身體、健康、名譽、自由、信用、隱私、貞
    操，或不法侵害其他人格法益而情節重大者，被害人雖非財
    產上之損害，亦得請求賠償相當之金額，民法第184條第1項
    前段、第193條第1項及第195條第1項前段分別定有明文。本
    件被告二人共同毆打原告，致原告受有前揭傷害，已如前述
    ，原告所受傷害顯與被告二人之毆打行為間有相當因果關係
    ，故原告依前揭規定請求被告賠償其所受之損害，核屬有據
    。茲就原告請求被告賠償其受損害之金額，是否有理由，分
    述如下：
  (1)工作損失部分：
    原告雖主張其因被告二人毆打受傷，致20多天無法工作，以
    每日薪資2300元計算，請求被告連帶賠償工作損失51,000元
    等情，並提出診斷證明書一紙及薪資證明為證，然為被告二
    人所否認。經查：原告雖遭被告二人毆打受有前揭傷害，然
    本院審酌原告所受之傷害尚屬輕微，是否達於無法工作之程
    度，尚非無疑。又原告提出之診斷證明書，其上雖記載「出
    院後宜休養二週」等語，然所謂「休養」，是否係指完全無
    法工作，抑或指原告所受傷勢，經過二週調養後，即可恢復
    之意，故本院認僅憑前揭診斷證明書，尚難證明原告受有無
    法工作之工作損失。此外，原告復未能舉證證明其確實受有
    不能工作之損失，故原告此部分請求，本院礙難採認。
  (2)精神慰藉金部分：
    本院審酌本件被告林慶皇僅因與原告在工地糾葛互毆，竟再
    度與被告林慶同、訴外人陳秀全前往原告家中理論，進而由
    被告二人毆打原告成傷，事發迄今被告仍無悔意；又原告所
    受頭部損傷、胸壁挫傷及右臉部挫傷等傷害，受傷位置雖為
    身體重要部位，然傷勢並非嚴重等情，另審酌原告高中畢業
    ，從事建築貼壁磚工作，每日薪資2,300元，每月約工作25
    天，平均每月收入約55,000元左右；被告林慶皇國中畢業，
    從事貼地磚工作，每月收入約3、4萬元左右；被告林慶同高
    中畢業，從事車床工作；原告並無不動產或動產，被告林慶
    皇有房屋及土地各一筆，被告林慶同有汽車一輛等一切情狀
    ，認原告請求之精神上損害賠償應以6萬元為適當，原告逾
    此範圍之請求，為無理由。
  (三)綜上所述，原告基於侵權行為之損害賠償請求權，請求被告
    連帶給付非財產上損害賠償6萬元，洵屬正當，應予准許。
    原告逾此部分之請求，為無理由，應予駁回。
  (四)本件係由本院刑事庭依刑事訴訟法第504條第1項規定以裁定
    移送之事件，依同條第2項規定免納裁判費，是本件無庸為
    裁判費負擔之諭知，附此敘明。
六、結論：本件原告之訴，為一部有理由，一部無理由，依刑事
    訴訟法第504條第2項，判決如主文。
中    華    民    國    99    年    11    月    30    日
                民事第七庭    審判長法  官  饒鴻鵬
                                    法  官  張瑞蘭
                                    法  官  陳毓秀
以上正本係照原本作成。
不得上訴。
                                    書記官  高勳楠
中    華    民    國    99    年    12    月    1     日
                                                      Ｓ

司法院資訊處製作；財團法人民間司法改革基金會備份。
